臺灣高等法院刑事判決　　　　　　　　　　　　　　九十三年度上易字第六五九號
　　上　訴　人　　臺灣板橋地方法院檢察署檢察官
　　被　　　告　　乙○○
右上訴人因被告竊盜案件，不服臺灣板橋地方法院九十二年度易字第二五七八號，中
華民國九十二年十一月二十七日第一審判決（起訴案號：臺灣板橋地方法院檢察署九
十二年度偵字第一五四九五號），提起上訴，本院判決如左：
    主  文
上訴駁回。
    理  由
一、公訴意旨略以：乙○○意圖為自己不法之所有，於民國（下同）九十一年七月十
    九日上午六時三十分許，至臺北縣泰山鄉○○路五十一號旁甲○○所經營之檳榔
    攤內，佯稱購物，再趁甲○○轉身拿取乙○○欲購物品之際，竊取甲○○置於抽
    屜內之皮包乙只（內有現金新臺幣二萬五千元及行動電話一支）後逃逸，因認被
    告乙○○涉犯刑法第三百二十條第一項之竊盜罪嫌云云。
二、按犯罪事實應依證據認定之，無證據不得認定犯罪事實；不能證明被告犯罪者，
    應諭知無罪之判決，刑事訴訟法第一百五十四條第二項及第三百零一條第一項，
    分別定有明文。次按認定不利於被告之事實，須依積極證據，苟積極證據不足為
    不利於被告事實之認定時，即應為有利於被告之認定，更不必有何有利之證據；
    又事實之認定，應憑證據，如未能發現相當證據，或證據不足以證明，自不能以
    推測或擬制之方法，以為裁判基礎；至刑事訴訟法上所謂認定犯罪事實之積極證
    據，係指適合於被告犯罪事實之認定之積極證據而言，雖不以直接證據為限，間
    接證據亦包括在內；然而無論直接或間接證據，其為訴訟上之證明，須於通常一
    般之人均不致有所懷疑，而得確信其為真實之程度者，始得據為有罪之認定，倘
    其證明尚未達到此一程度，而有合理之懷疑存在時，致使無從形成有罪之確信，
    根據「罪證有疑，利於被告」之證據法則，即不得遽為不利被告之認定（最高法
    院三十年上字第八一六號、二十九年上字第三一０五號、四十年台上字第八六號
    及七十六年台上字第四九八六號判例意旨參照）。至告訴人之指訴，係以使被告
    受刑事訴追為目的，是以告訴人之指訴為證據方法，除其指訴須無瑕疵，且應有
    查與事實相符之佐證，始得資為判決之基礎，亦經最高法院著有五十二年台上字
    第一三００號及六十一年台上字第三０九九號判例可資參照。而所謂無瑕疵，係
    指告訴人所為不利被告之陳述，與社會上一般生活經驗或卷存其他客觀事實並無
    矛盾而言；另所謂就其他方面調查認與事實相符，非僅以所援用之旁證足以證明
    被害結果為已足，尤須綜合一切積極佐證，除認定被告確為加害人之可能外，在
    推理上無從另為其他合理原因之假設，有一不合於此，即不能以告訴人之陳述作
    為論斷之證據。
三、本件公訴人認被告乙○○涉犯竊盜罪嫌，無非係以告訴人甲○○之指訴及臺北縣
    政府警察局新莊分局受理各類案件紀錄表（起訴書略載為甲○○之報案記錄），
    資為主要之論據。惟經訊據被告乙○○，則堅決否認有何竊盜之犯行，辯稱：其
    並未於九十一年七月十九日上午六時三十分許，在上開甲○○所經營之檳榔攤內
    ，竊取莊雅之皮包等語。
四、經查：告訴人甲○○固迭次指訴其所有之皮包乙只於右揭時、地遭被告乙○○竊
    走，其曾打電話向警報案，且有前開紀錄表在卷可稽；然該紀錄表所載之報案內
    容係「甲○○電話報案稱將皮包乙只置於桌上被乙名不知名男子竊走」，並未明
    確指出行竊者足堪辨識之特徵，自不得資為被告乙○○犯竊盜罪之佐證。至告訴
    人之配偶鍾皓永於九十二年四月十七日晚間六時五十分許，因追捕被告而與被告
    互控傷害，告訴人於同日晚間九時許在臺北縣政府警察局新莊分局中平派出所接
    受調查時指稱「我只看見乙○○所騎的機車車號後三碼是１７９」（偵查卷第九
    頁反面），雖所指機車車牌後三碼與被告所騎乘機車之牌照號碼相同，惟尚難以
    告訴人見到被告之機車後所為之陳述，援為對被告不利認定之依據。況員警復未
    在被告身上查獲任何告訴人遭竊之物品，尤難僅執告訴人之片面指訴，遽為不利
    於被告乙○○之認定。
五、此外，本院復查無其他積極證據足資證明被告乙○○有何公訴意旨所指之竊盜犯
    行，自屬不能證明被告犯罪。原審爰為被告無罪之諭知，揆諸前揭規定及判例意
    旨，並無違誤，應予維持。檢察官上訴意旨以：（一）被告從未指出證明並未竊
    盜之事證，或推翻檢察官舉證之內容；（二）告訴人甲○○於偵、審中均具結而
    負偽證罪責，殊難以其陳述與被害人陳述之證明力等同視之，原審既未否定甲○
    ○之指訴有瑕疵，或有前後不一之情形，徒以僅有甲○○之指訴，不足為證，尚
    有未洽云云，為無理由，應予駁回。
據上論斷，應依刑事訴訟法第三百六十八條，判決如主文。
本案經檢察官吳國南到庭執行職務
中　　華　　民　　國　　　九十三　　　年　　　七　　　月　　　十三　　　日
                              臺灣高等法院刑事第六庭
                                  審判長法  官  陳　春　秋
                                        法  官  洪　英　花
                                        法  官  王　麗　莉
右正本證明與原本無異。
不得上訴。
                                        書記官  蘇  秋  
中　　華　　民　　國　　　九十三　　　年　　　七　　　月　　　十三　　　日
